行　政　法　院　判　決　　　　　　　　　　　　　八十八年度判字第三六九九號
　　原　　　告　甲○○
　　　　　　　　　　　　　　一.
　　被　　　告　海軍總司令部
右當事人間因年資事件，原告不服行政院中華民國八十八年一月二十五日台八八訴字
第○三五○一號再訴願決定，提起行政訴訟。本院判決如左︰
　　主  文
原告之訴駁回。
　　事  實
緣原告於八十六年十一月十七日以其士官年資有九年六個月（自三十六年三月一日起
至四十五年九月一日止），於六十年三月一日少校退伍時，所發之退伍金未載明年資
若干，近年來因轉任公務員，經常閱讀人事法令，始知其未領受退伍金之士官年資可
與公務員年資併計；又八十五年所領退伍補償金通知單，載明二十七個基數，除軍官
年資完全正確外，士官年資顯然於退伍時計算錯誤，應請海軍總司令部補發曾服士官
兵役未領退伍金年資證明，俾與公務員年資合併，另增加之退伍補償金，可在辦理公
務員屆齡退休時一併發給，乃檢具陸海空軍退除役軍官請求補發曾服士官兵退伍給與
申請表、榮譽國民證、中國國民黨之黨部任用書及黨部委員當選證明書、官校畢業證
書、照片等資料，向台北縣團管區司令部提出申請。經該團管區司令部移由海軍總司
令部人事署於八十七年一月十三日以八七挹管字第○二三五號書函覆原告，否准原告
之請求，原告不服，提起訴願、再訴願，遞遭駁回，遂提起行政訴訟。茲摘兩造訴
辯意旨如次：
原告起訴意旨略謂︰原告係海軍官校四十九年班畢業，於本年三月一日少校退伍，其
士官年資九年六月（自三十六年三月一日起至四十五年九月一日止），所發之退伍金
，就士官年資部分僅核定三年三月十九日之退伍金新台幣（下同）三萬四千九百六十
元，被告應重新核計士官年資證明六年二月十一日（原告起訴後改稱其士官年資共十
一年二月十九日，請求被告重新核計士官年資證明七年十一月），被告竟否准原告之
請求，請判決撤銷原處分及一再訴願決定等語。
被告答辯意旨略謂︰一、依民國七十年六月二十九日修正公布之「陸海空軍軍官服役
條例施行細則」第三十六條規定：「軍官應享有退伍除役之權利，自退伍除役之次月
份起，經過五年不行使而消滅之。但因不可抗力事由，致不能行使者，自該請求權可
行使時起算。」依前述規定，原告請求被告更正年資計算之請求權，應於民國七十五
年六月三十日罹於消滅。查原告於民國八十六年始向被告主張其年資計算有誤，其權
利顯已罹於時效，故被告拒絕其請求之處分，於法應無不妥。二、另就事實部分，主
要爭點在於雙方當事人對其士官年資計算之標準容有差異所致。原告主張其應為民國
二十年出生，且依海軍官校畢業證書所載之開學日期為民國四十五年九月一日，而認
為其士官年資應自民國三十八年十月十二日年滿十八歲起計自民國四十五年九月一日
。惟查原告之國民身分證暨戶籍謄本均記載其為民國二十三年出生，原告既無法舉證
其民國二十年出生之主張屬實，且未先於戶政機關更正，則原告之出生年份仍應認為
以民國二十三年計之為當；另原告海軍官校入學日期未必即等同於其離開士校之日期
，原告既無法舉證其中士文書離職日期為民國四十五年八月三十日，則被告依據署存
老歷所載原告於民國四十四年六月一日因考取官校離職，計算其士官年資之終止日期
，並無不妥。承上述，原告之士官年資應自民國四十一年十月十二日年滿十八歲時起
算，計自民國四十四年五月三十一日止，共計二年七月十九天，則被告就原告士官年
資實已溢算，原告並無權利主張被告應補發短少年資之證明，請求駁回原告之訴等語
。
    理  由
按七十年六月二十九日公布施行之陸海空軍軍官服役條例施行細則第三十六條規定：
「軍官應享有退伍除役之權利，自退伍除役之次月份起，經過五年不行使而消滅之。
」本件原告於六十年三月一日海軍少校退伍，經發給軍官年資十年，士官年資三年三
個月十九日之退伍金。原告於八十六年十一月七日以其士官年資共九年六月，請求被
告重新核給士官年資六年二月十一日之證明（原告起訴後改稱其士官年資共十一年二
月十九日，請求被告重新核給士官年資七年十一月之證明），為被告所否准。原告訴
稱被告將其士官年資計算錯誤云云。惟查原告於六十年三月一日退伍，其享有退伍除
役之權利，自陸海空軍軍官服役條例施行細則公布施行之七十年六月二十九日起算，
經過五年不行使而消滅，其迄八十六年間始主張其權利，早已逾五年之時效。再者，
上開時效之規定，並不限於金錢之請求權，原告請求補發士官年資證明，既屬權利之
行使，亦應在適用之列。又原告之請求權既已罹於時效，其士官年資之計算有無錯誤
，即無審酌必要，併予明。綜上所述，被告所為處分，並無不當，一再訴願決定遞
予維持，亦無不合。原告起訴意旨，為無理由，應予駁回。本件事證明確，原告請求
行言詞辯論，核無必要，併予明。
據上論結，本件原告之訴為無理由，爰依行政訴訟法第二十六條後段，判決如主文。
中    華    民    國     八十八      年      十      月     二十一      日
                    行 政 法 院 第 三 庭
                                審 判 長 評  事      曾  隆  興
                                         評  事      蔡  進  田
                                         評  事      鄭  淑  貞
                                         評  事      徐  瑞  晃
                                         評  事      張  瓊  文
右  正  本  證  明  與  原  本  無  異
                                         法院書記官  路  南  玲
中    華    民    國     八十八      年      十      月     二十一      日
